【裁判字號】    99,聲,301
【裁判日期】    990930
【裁判案由】    通知受擔保利益人行使權利
【裁判全文】
臺灣新竹地方法院民事裁定               99年度聲字第301號
聲  請  人  丙○○
相  對  人  甲○○    已歿）.
            乙○○
上列當事人間因假扣押供擔保強制執行事件，聲請人聲請通知相
對人限期行使權利，本院裁定如下：
    主  文
相對人乙○○應於本裁定送達後二十日內，就其因本院八十九年
度執全字第二二九號假扣押執行事件所受損害，向聲請人行使權
利，並向本院提出為行使權利之證明。
聲請人其餘聲請駁回。
    理  由
一、本件聲請意旨略以：聲請人與相對人間因給付票款事件，聲
    請人前遵依鈞院89年度裁全字第179號假扣押裁定，為擔保
    假扣押之實施，向鈞院提存所提出新臺幣（下同）50,000元
    為擔保金，並以本院89年度存字第365號提存事件提存後，
    聲請本院以89年度執全字第229號假扣押執行在案。茲因聲
    請人已具狀撤回上開假扣押之執行，並以鈞院98年度裁全聲
    字第147號裁定撤銷上開假扣押裁定確定，是本案訴訟業已
    終結，爰依民事訴訟法第104條第1項第3款後段之規定請求
    本院通知相對人於一定期限內行使權利並向本院為行使權利
    之證明等語，並提出提存書、假扣押裁定、撤銷假扣押裁定
    暨其確定證明書、本院99年度司聲字第198號民事裁定（均
    為影本）等件為證。
二、按訴訟終結後，供擔保人證明已定20日以上之期間，催告受
    擔保利益人行使權利而未行使，或法院依供擔保人之聲請，
    通知受擔保利益人於一定期間內行使權利並向法院為行使權
    利之證明而未證明者，法院應依供擔保人之聲請，以裁定命
    返還其提存物或保證書，民事訴訟法第104條第1項第3款定
    有明文。前開規定依同法第106條之規定，於依假扣押裁定
    所供之擔保亦有準用。另所謂「訴訟終結」，固應從廣義解
    釋，包括撤銷假扣押或假處分裁定及執行程序終結在內，最
    高法院88年台抗字第682號裁判要旨可資參照。
三、次按有權利能力者，有當事人能力；又原告之訴，有原告或
    被告無當事人能力者，法院應以裁定駁回之，但其情形可以
    補正者，審判長應定期間先命補正，民事訴訟法第40條第1
    項、第249條第1項第3款分別定有明文，而上開民事訴訟法
    關於當事人能力之規定，於非訟事件準用之，非訟事件法第
    11 條亦定有明文。又當事人死亡時，當事人能力即行喪失
    ，因此，非訟事件聲請人或相對人於聲請前死亡者，即欠缺
    當事人能力之要件，且此當事人能力要件之欠缺，亦不生補
    正之問題，準此，於非訟事件中以死亡之人為聲請人或相對
    人，該非訟事件之聲請，自非合法。次按，非訟事件準用民
    事訴訟法第168條所定之承受訴訟，必以當事人於非訟程序
    進行中死亡，始得由法定應續行訴訟之人承受其訴訟，若於
    聲請前死亡者，原即欠缺當事人能力之要件，亦無從適用上
    開規定命其繼承人承受訴訟之旨。
四、經查：
（一）相對人甲○○部分：本件聲請係於99年8月3日繫屬於本院
      ，有聲請人民事聲請通知受擔保利益人行使權利狀上之收
      狀日期可參，而相對人於本件聲請繫屬前之95年12月3日
      死亡，有本院依職權查閱相對人甲○○之戶役政連結作業
      系統查詢表附卷可稽。揆諸上開說明，相對人甲○○既於
      本件聲請前死亡，足見其於聲請人提出本件聲請時即欠缺
      當事人能力，尚不生補正之問題，且亦無從命其繼承人承
      受本件非訟事件。是聲請人以喪失當事人能力之人為本件
      之相對人，其聲請自非合法，應予駁回。
（二）相對人乙○○部分：聲請人主張之上情，業據本院依職權
      調取本院89年度裁全字第179號、89年度執全字第229號假
      扣押事件、89年度存字第365號擔保提存事件及91年度裁
      全聲字第147號撤銷假扣押事件卷宗核閱無訛；則相對人
      既已聲請本院撤銷前開假扣押裁定確定，且撤回假扣押強
      制執行程序，則本院89年度裁全字第179號假扣押事件已
      然終結。從而，聲請人聲請通知相對人乙○○限期行使權
      利，核與首揭規定相符，自應予准許。
五、依民事訴訟法第95條，裁定如主文。
中    華    民    國    99    年     9    月    30    日
                  民事第一庭    法  官   吳靜怡
以上正本係照原本作成。
如對本裁定抗告，應於裁定送達後10日內向本院提出抗告狀。
中    華    民    國    99    年    9    月     30    日
                                書記官   周育瑜

司法院資訊處製作；財團法人民間司法改革基金會備份。
